臺灣士林地方法院民事裁定　　　　　　　100年度監字第234號
聲　請　人　林潘惠順
相　對　人　潘美智
上列聲請人聲請另行選定監護人事件，本院裁定如下：
    主  文
選定林潘惠順（女、民國○○年○ 月○○日生、身分證統一編號：Ｚ0
00000000號）為受監護宣告人潘美智（女、民國○○年○ 月○○日生
、身分證統一編號：Ｚ000000000號）之監護人。
指定潘富雄（男、民國○○年○ 月○○日生、身分證統一編號：Ｚ000
000000號）為會同開具財產清冊之人。
程序費用新臺幣壹仟元由聲請人負擔。
    理  由
一、本件聲請意旨略以：聲請人林潘惠順為相對人潘美智（女、
    民國○○年○ 月○○日生、身分證統一編號：Ｚ000000000號）之
    姊，潘美智前經鈞院於民國86年7 月29日以86年度禁字第17
    號民事裁定宣告為禁治產人，並由其母潘謝玉英擔任監護人
    。惟潘謝玉英已於97年5 月11日死亡，父親潘龍雨亦已死亡
    ，且相對人現無配偶，故現有為相對人潘美智另行選定監護
    人之必要，爰依法聲請選定由聲請人林潘惠順擔任相對人之
    監護人，指定相對人之兄潘富雄擔任會同開具財產清冊之人
    等語，並提出戶籍謄本、除戶謄本、親屬系統表、同意書、
    本院86年度禁字第17號裁定等件為證。
二、按監護人死亡者，法院得依受監護人或其四親等內之親屬、
    檢察官、主管機關、其他利害關係人之聲請，或依職權另行
    選定適當之監護人，民法1113條、第1106條第1 項規定甚明
    。又受監護宣告之人應置監護人。法院為監護之宣告時，應
    依職權就配偶、四親等內之親屬、最近一年有同居事實之其
    他親屬、主管機關、社會福利機構或其他適當之人選定一人
    或數人為監護人，並同時指定會同開具財產清冊之人。法院
    選定監護人時，應依受監護宣告之人之最佳利益，優先考量
    受監護宣告之人之意見，審酌一切情狀，並注意下列事項：
    (一)受監護宣告之人之身心狀態與生活及財產狀況。(二)受監護
    宣告之人與其配偶、子女或其他共同生活之人間之情感狀況
    。(三)監護人之職業、經歷、意見及其與受監護宣告之人之利
    害關係。(四)法人為監護人時，其事業之種類與內容，法人及
    其代表人與受監護宣告之人之利害關係。民國98年11月23
    日修正生效之民法第1110條、第1111條第1 項、第1111條之
    1 亦有明文。次按，民法總則中華民國97年5 月2 日修正之
    條文施行前，已為禁治產宣告者，視為已為監護宣告，並於
    修正施行後，適用修正後之規定；民法規定之禁治產或禁治
    產人，自修正施行後，一律改稱為監護或受監護宣告之人；
    修正之民法總則第14條至第15條之2 之規定，自公布後1 年
    6 個月施行。民法總則施行法第4 條第2 項、第4 條之1 、
    第4 條之2 規定甚明。查本件相對人即受監護人潘美智前於
    86年7 月29日經法院裁定宣告為禁治產人，業經本院依職權
    調閱86年度禁字第17號民事卷宗查核無誤，自應視為已為監
    護宣告，並應適用民法修正後關於監護之相關規定，合先敘
    明。
三、經查，聲請人主張之上開事實，業據提出戶籍謄本、除戶謄
    本、親屬系統表、本院86年度禁字第17號民事裁定等件為證
    ，並經本院依職權調取上開案卷查核無誤，堪信為真正。
    本件受監護人潘美智之原監護人潘謝玉英既已死亡，聲請人
    為受監護人潘美智之姊，為其四親等內之親屬，故其聲請為
    受監護人潘美智另行選定監護人，洵屬有據，應予准許。
四、次查，本件受監護人潘美智之父潘龍雨、母潘謝玉英皆已死
    亡，已如前述。本院審酌聲請人林潘惠順為受監護人之姊，
    彼此手足相連，關係密切，具有相當之信賴關係，適於執行
    監護職務；且聲請人亦到庭表示其同意擔任監護人等語明確
    （見本院100 年11月29日非訟事件筆錄）；而受監護人之兄
    弟姊妹潘釵、曹潘寶秀、潘富雄、潘景勝等人均同意由聲請
    人擔任監護人，有同意書1 份在卷可稽，本院因認選定聲請
    人林潘惠順擔任相對人之監護人，應能符合受監護人之最佳
    利益，爰選定聲請人林潘惠順擔任受監護人潘美智之監護人
    。此外，本院參酌聲請人及受監護人之兄弟姊妹潘釵、曹潘
    寶秀、潘富雄、潘景勝等人之意見（見卷附之同意書），另
    行指定受監護人之兄潘富雄為會同開具財產清冊之人。
五、此外，依民法第1113條準用同法第1099條之規定，於監護開
    始時，監護人對於受監護宣告人潘美智之財產，應會同潘富
    雄於2 個月內開具財產清冊，並陳報法院，併此敘明。
六、依非訟事件法第21條第1 項前段、第24條第1 項，裁定如主
    文。
中    華    民    國   100    年    12    月    29    日
                  家事庭  法  官  陳章榮
以上正本係照原本作成。
如對本裁定抗告，應於裁定送達後10日內向本院提出抗告狀。
中    華    民    國   100    年    12    月    29    日
                          書記官  丁梅芬